【裁判字號】    98,易,1852
【裁判日期】    980731
【裁判案由】    詐欺
【裁判全文】
臺灣臺北地方法院刑事判決              98年度易字第1852號
    公  訴  人  臺灣臺北地方法院檢察署檢察官
    被      告  甲○○
                        （現另案於臺灣臺中監獄執行中）
上列被告因詐欺案件，經檢察官聲請以簡易判決處刑（98年度偵
字第1852號），本院認不宜以簡易判決處刑，改適用通常程序審
理，因被告於本院準備程序中就被訴事實為有罪之陳述，經本院
合議庭裁定進行簡式審判程序，判決如下：
    主  文
甲○○幫助意圖為自己不法之所有，以恐嚇使少年將本人之物交
付，累犯，處有期徒刑肆月，如易科罰金，以新臺幣壹仟元折算
壹日。
    事  實
一、甲○○前因連續施用第一級毒品案件，分別於民國94年1月
    17日、94年5月30日經臺中地方法院以93年度訴字第2845號
    、94年度訴字第1463號判決各判處有期徒刑9月、10月確定
    ，接續執行後於95年3月10日假釋出監並付保護管束，於95
    年8月31日保護管束期滿假釋未經撤銷視同執行完畢。詎其
    仍不知悔改，能預見提供個人所申請之行動電話交付他人使
    用，可能成為他人實施犯罪之用，竟基於幫助他人實施恐嚇
    取財之不確定故意，於民國97年8月14日至同年月18日間某
    日，將其向中華電信股份有限公司所申請之0000000000號行
    動電話，以新臺幣（下同）1千元之代價，提供予真實姓名
    、年籍不詳之成年男子使用。嗣由該男子所屬之詐欺集團成
    員取得上開電話後，即基於為自己不法所有之意圖，於同年
    月中旬某日，以上開電話向彭沂桂聯繫取得彭沂桂所申請渣
    打國際商業銀行股份有限公司環北分行（原為新竹區中小企
    業銀行，設於桃園縣中壢市○○路405號）帳號00000000000
    0號之帳戶提款卡及密碼，並於同年月18日中午，以網路即
    時通訊及電話向14歲以上未滿18歲之少年劉○○（82年1月
    間出生，姓名年籍詳卷）佯稱知悉劉○○之年籍資料，如不
    付款將對其家人不利云云，致劉○○陷於錯誤而依該人員指
    示，於翌（19）日上午10時19分許，在臺北市松山區○○○
    路○段2之1號，利用自動櫃員機存款8千元至彭沂桂上開帳戶
    ，嗣因劉○○察覺受騙，始報警查獲上情。
二、案經被害人劉松鈞訴由臺北市政府警察局大安分局報告臺灣
    臺北地方法院檢察署檢察官偵查聲請以簡易判決處刑，本院
    認不宜以簡易判決處刑，改依通常程序審理。
    理    由
一、前揭犯罪事實，業據被告甲○○於本院行準備程序及審理均
    坦承不諱，並據告訴人劉○○於警詢時指訴明確，核與同案
    被告彭沂桂於警詢、偵查時所為供述相符，並有渣打國際商
    業銀行股份有限公司環北分行97年9月12日渣打商銀環北字
    第09700333號函所附被告開戶資料及交易往來明細表1份、
    行動電話0000000000號通聯調閱查詢單1份、自動櫃員機客
    戶交易明細表4紙在卷可證，足徵被告任意性自白核與事實
    相符，堪以採信。綜上，本件事證明確，被告犯行堪以認定
    ，應依法論科。
二、本件告訴人劉○○係82年1月間出生，遭恐嚇取財時係14歲
    以上未滿18歲之少年，此有其年籍資料附於偵查卷可稽（見
    98年偵字第183號卷第28頁），是取得被告電話資料之詐欺
    集團成員對劉○○為恐嚇取財犯行，係屬故意對少年犯罪。
    核被告所為，係犯刑法第30條第1項前段、第346條第1項幫
    助恐嚇取財罪。檢察官以被告係犯幫助詐欺取財罪而聲請簡
    易判決處刑，容有誤會，惟因基本事實同一，本院爰變更其
    起訴法條。被告前因連續施用第一級毒品案件，分別於94年
    1月17日、94年5月30日經臺中地方法院以93年度訴字第2845
    號、94年度訴字第1463號判決各判處有期徒刑9月、10月確
    定，接續執行後於95年3月10日假釋出監並付保護管束，於
    95年8月31日保護管束期滿假釋未經撤銷視同執行完畢等情
    ，有臺灣高等法院被告前案紀錄表1份在卷可證，其於5年內
    故意再犯本案有期徒刑以上之罪，為累犯，應依刑法第47條
    第1項加重其刑。被告係基於幫助之犯意而為本件犯行，爰
    依刑法第30條第2項規定，按正犯之刑減輕之；被告既有刑
    之加重減輕2種事由，爰先加後減之。爰審酌被告任意提供
    行動電話幫助他人犯罪，使被害人遭受財物損失，影響社會
    秩序之安定甚鉅，殊無足取，惟被告犯後坦承犯行，頗具悔
    意，犯後態度良好，兼衡其品行、智識程度等一切情狀，量
    處如主文所示之刑，並諭知易科罰金之折算標準，以資懲儆
    。
三、退併辦部分（臺灣彰化地方法院檢察署98年度偵字第324號
    ）：
  (一)併辦意旨略以：被告能預見提供個人所申請之行動電話交他
    人使用，可能成為他人實施詐欺犯罪之用，竟基於幫助他人
    實施詐欺之不確定故意，於97年8月間某日，在臺中市○○
    路與中正路交岔口之便利商店，將其向威寶電信股份有限公
    司所申請之0000000000號行動電話，提供予姓名年籍不詳之
    成年男子使用。嗣由該男子所組成之詐欺集團成員取得上開
    電話，即基於為自己不法所有之意圖，透過雅虎奇摩拍賣網
    站刊登虛偽之拍賣資訊，致徐安康陷於錯誤，而以5千元之
    對價拍得SONY T70相機1臺，再以上開電話與徐安康聯絡，
    指示徐安康將5千元匯入帳號00000000000000號之郵局人頭
    帳戶，嗣徐安康匯款後未收到拍得貨品，始知受騙。因認被
    告上開行為所涉犯之刑法第30條第1項、第339條第1項幫助
    詐欺取財罪，與本案已論罪科刑之部分為同一案件，移請併
    案審理云云。
  (二)經查：本案被告所提供予他人幫助恐嚇取財之0000000000號
    行動電話，被告係於97年8月14日開始申請使用，此有通聯
    調閱查詢單1紙在卷可證（見98年度偵字第183號卷第49頁）
    ，惟檢察官移送併辦部分，所提及被告申請之0000000000號
    行動電話，被告係於97年7月31日申請啟用，此有本院查詢
    資料1紙（見本院卷第7頁）可證，而移送併辦部分之被害人
    徐安康，係在網路上購買相機（SONY廠牌型號T70）而遭詐
    騙，始於97年8月14日8時7分許，經由自動櫃員機轉帳5千元
    至詐欺集團成員所指定之帳戶內，復據被害人徐安康於警詢
    時證述明確，並有其提供之郵政自動櫃員機交易明細表1紙
    附卷可證（附於彰化縣警察局刑案偵查卷宗內）。是以上開
    證據資料觀之，佐以詐欺集團成員既然在網路上刊登被告申
    請之行動電話號碼為聯絡電話，可知是時其手中已可使用該
    行動電話門號，且在網路上購物，尚有下標、結標、確認匯
    款帳號後始得付款之相關程序，故可合理推論被告將其所申
    請之0000000000號行動電話交付予詐欺集團成員之時間，係
    在97年8月14日之前，而當時被告於本案中交付他人使用之
    0000000000號行動電話，根本尚未申請使用，是絕不可能如
    被告所辯稱，係一次交付上開2支行動電話予他人使用。從
    而，被告交付2支行動電話門號之時間，並不相同，非屬同
    一行為，且有極大可能係在交付第1個行動電話門號獲取1千
    元報酬後，食髓知味，始再申請第2個行動電話門號欲圖蠅
    利；而被告所涉之犯罪態樣，復有幫助恐嚇取財、幫助詐欺
    取財之差異，是尚難認本件檢察官移送併辦部分，與本案係
    屬同一案件，並非本案起訴效力所及，非為本院所得審究，
    應將此併辦案件退由檢察官另為適法之處理，附此敘明。
據上論斷，依刑事訴訟法第273條之1第1項、第299條第1項前段
、第300條，刑法第346條第1項、第30條第1項前段、第2項、第4
7條第1項、第41條第1項前段，刑法施行法第1條之1第1項、第2
項前段，判決如主文。
本案經檢察官廖先志到庭執行職務。
中    華    民    國    98    年    7     月    31    日
                    刑事第九庭  法  官  劉素如
本件正本證明與原本無異。
如不服本判決，應於判決送達後十日內，向本院提出上訴狀（應
抄附繕本）。告訴人如對於本判決不服者，應具備理由請求檢察
官上訴，其上訴期間之計算係以檢察官收受判決正本之日期為準
。
                                書記官  陳育君
中    華    民    國    98    年    7     月    31    日
附錄本案論罪法條：
中華民國刑法第346 條
意圖為自己或第三人不法之所有，以恐嚇使人將本人或第三人之
物交付者，處6 月以上5 年以下有期徒刑，得併科1 千元以下罰
金。
以前項方法得財產上不法之利益，或使第三人得之者，亦同。
前二項之未遂犯罰之。


司法院資訊處製作；財團法人民間司法改革基金會備份。
